【裁判字號】    95,訴,809
【裁判日期】    950823
【裁判案由】    偽造文書等
【裁判全文】
臺灣高雄地方法院刑事判決               95年度訴字第809號
公  訴  人  臺灣高雄地方法院檢察署檢察官
被      告  壬○○
            丙○○
上  一  人
選任辯護人  林敏澤律師
            盧惠珍律師
            許淑清律師
上列被告等因偽造文書等案件，經檢察官聲請簡易判決處刑（94
年度偵字第2318號），本院認不得以簡易判決處刑，改依通常程
序審理，判決如下：
    主  文
壬○○連續犯行使偽造私文書罪，累犯，處有期徒刑拾月。扣案
房屋租賃契約書份上甲方立書人（出租人）姓名欄、甲方立書
人簽章欄內偽造之「黃瑞珠」印文共肆枚、「中馬企業股份有限
公司」印文共貳枚、出租人（立契約人甲方）簽章欄內偽造之「
庚○○」署名、印文各壹枚、出租房屋用鑰匙貳拾陸支、出租房
屋紀錄本壹本、已出租住戶樓層地址價格表壹張、空白房屋租賃
契約書貳本、存證信函伍張、未扣案之偽造「婦幼實業股份有限
公司」、「中馬企業股份有限公司」、「黃瑞珠」、「庚○○」
印章各壹枚、壬○○冒名簽訂之房屋租賃契約書肆份，均沒收。
丙○○無罪。
    事  實
一、壬○○曾因違反肅清煙毒條例等案件，經法院分別判處應執
    行有期徒刑3 年3 月、3 年4 月確定，接續執行後，於民國
    89年3 月23日假釋出獄，並於92年12月6 日假釋期滿未經撤
    銷，視為執行完畢。詎仍不知悔改，明知位於高雄市○○區
    ○○路62巷17號28樓之1 「諾貝爾大廈」房屋為婦幼實業股
    份有限公司（下稱婦幼公司）所有、同巷12號29樓之2 、同
    巷12號7 樓之3 、同巷12號8 樓之3 、同巷18號6 樓之3 、
    同巷18號5 樓之3 、同巷12號17樓之3 、同巷18號24樓之3
    等「諾貝爾大廈」7 間房屋均為中馬企業股份有限公司（下
    稱中馬公司）所有（前開8 間房屋下稱系爭房屋），竟基於
    意圖為自己不法利益之犯意及行使偽造私文書之概括犯意，
    先自93年6 、7 月間某日起，竊佔前開8 間房屋，並委由不
    知情之高雄縣大寮鄉某刻印店人員代刻「中馬企業股份有限
    公司」、「黃瑞珠」、「庚○○」、「婦幼實業股份有限公
    司」之印章各1 枚（黃瑞珠已於85年8 月16日死亡），再將
    位於新光路62巷17號28樓之1 之房屋交給不知情之丙○○居
    住使用，並委託丙○○代為處理系爭房屋出租事宜，丙○○
    遂在電腦網站上刊登房屋出租廣告，壬○○並製作存證信函
    5 份（內容均為要求竊佔房屋者於3 日內遷移），在其中4
    份存證信函上蓋用前開「婦幼實業股份有限公司」之印章，
    偽造「婦幼實業股份有限公司」印文共8 枚（每份存證信函
    各2 枚），表示婦幼公司要求竊佔房屋者搬遷之意，以供竊
    佔上開房屋之用，足以生損害於婦幼公司。嗣於93年7 月中
    旬某日，不知情之乙○由電腦網站得知上開房屋出租訊息，
    而與丙○○聯絡，丙○○告知壬○○後，壬○○即冒用「中
    馬公司」、「黃瑞珠」之名義與乙○簽訂房屋租賃契約書（
    1 式3 份），將位於高雄市○○區○○路62巷12號29樓之2
    房屋出租予乙○，租期自93年8 月12日起至94年2 月11日止
    ，租金每月新臺幣（下同）9 千元，押金1 萬8 千元，壬○○並在該房屋租賃契約書甲方立書人（出租人）姓名欄、甲
    方立書人簽章欄內分別蓋用「黃瑞珠」及「中馬企業股份有
    限公司」、「黃瑞珠」之印章，而偽造「黃瑞珠」印文共6
    枚及「中馬企業股份有限公司」印文共3 枚，表示中馬公司
    、黃瑞珠同意出租上開房屋之意，再將前開契約書其中1 份
    交給乙○收執而行使之，足以生損害於中馬公司及乙○。又
    於93年8 月10日前之8 月間某日，不知情之己○○由電腦網
    站得知上開房屋出租訊息，而與丙○○聯絡，壬○○委託丙○○代為處理己○○租屋事宜，丙○○與己○○談妥由己○○承租位於高雄市○○區○○路62巷12號17樓之3 之房屋，
    租期自93年8 月10日起至94年2 月10日止，租金每月7 千元
    ，押金1 萬4 千元，並填寫房屋租賃契約書（1 式2 份）後
    ，壬○○即承上行使偽造私文書之概括犯意，在該房屋租賃
    契約書出租人（立契約人甲方）簽章欄內偽簽「庚○○」之
    姓名、蓋用上開「庚○○」之印章，而偽造「庚○○」署名
    、印文各2 枚，表示庚○○同意出租上開房屋之意，再將前
    開契約書其中1 份交給丙○○轉交己○○收執而行使之，足
    以生損害於庚○○及己○○。又於93年8 月中旬某日，不知
    情之辛○○由電腦網站得知上開房屋出租訊息，而與丙○○
    聯絡，丙○○告知壬○○後，壬○○再基於同前之行使偽造
    私文書概括犯意，冒用「中馬公司」、「黃瑞珠」之名義與
    辛○○簽訂房屋租賃契約書（1 式2 份，辛○○係以其母羅
    鑑湖之名義訂約），將位於高雄市○○區○○路62巷18號24
    樓之3 房屋出租予辛○○，租期自93年9 月1 日起至94年3
    月1 日止，租金每月1 萬元，押金2 萬元，壬○○並在該房
    屋租賃契約書甲方立書人（出租人）姓名欄、甲方立書人簽
    章欄內分別蓋用「黃瑞珠」及「中馬企業股份有限公司」、
    「黃瑞珠」之印章，而偽造「黃瑞珠」印文共6 枚及「中馬
    企業股份有限公司」印文共3 枚，表示中馬公司、黃瑞珠同
    意出租上開房屋之意，再將前開契約書其中1 份交給辛○○
    收執而行使之，足以生損害於中馬公司及辛○○。嗣於93年
    11月4 日14時41分許，為警持本院核發之搜索票至高雄市○○區○○路62巷17號28樓之1 搜索查獲，並扣得其所有出租
    房屋用鑰匙26支、出租房屋紀錄本1 本、已出租住戶樓層地
    址價格表1 張、空白房屋租賃契約書2 本、存證信函5 張等
    物，另乙○、己○○、辛○○分別將其持有之上開房屋租賃
    契約書交由警方扣案。
二、案經甲○○訴由高雄市政府警察局苓雅分局移請臺灣高雄地
    方法院檢察署檢察官偵查後聲請簡易判決處刑，本院認不得
    以簡易判決處刑，改依通常程序審理。
    理  由
壹、被告壬○○部分：
一、上揭犯罪事實，業據被告壬○○於本院審理時坦承不諱，核
    與證人乙○、辛○○、己○○之妹戊○○、受丁○○（黃瑞
    珠之弟）委託管理系爭8 間房屋之人即告訴人甲○○於警詢
    、檢察事務官詢問及本院審理時、證人己○○、庚○○於本
    院審理時證述之情節大致相符，並有建物所有權狀8 紙附卷
    及房屋租賃契約書3 份、出租房屋用鑰匙26支、出租房屋紀
    錄本1 本、已出租住戶樓層地址價格表1 張、空白房屋租賃
    契約書2 本、存證信函5 張扣案可稽（上開建物所有權狀為
    地政事務所核發予建物所有權人收執，以證明其所有權之文
    書，屬公務員職務上製作之證明文書，並無證據證明有何顯
    不可信之情況，且該文書與被告壬○○犯罪事實相關，依刑
    事訴訟法第159 條之4 第1 款規定有證據能力；另證人乙○
    、戊○○、辛○○、甲○○於警詢、檢察事務官詢問時所為
    陳述，均屬被告以外之人於審判外之言詞陳述，而公訴人及
    被告壬○○就上開言詞陳述，均於審判程序同意作為證據〈
    見本院95年8 月9 日審判筆錄〉，本院審酌該等言詞陳述作
    成之情形均屬正常，並無任何違反法定程序或不當之情形，
    且與被告壬○○本件犯罪待證事實有關聯性，認適當作為證
    據，故就被告壬○○犯行部分，上開言詞陳述依刑事訴訟法
    第159 條之5 第1 項規定，均具有證據能力），且被告壬○○冒用婦幼公司名義製作存證信函、冒用中馬公司及黃瑞珠
    之名義與乙○、辛○○簽訂房屋租賃契約書並行使之、冒用
    庚○○之名義與己○○簽訂房屋租賃契約書並行使之，已對
    婦幼公司、中馬公司、庚○○、乙○、辛○○、己○○等人
    之權益造成影響，其行為自足以生損害於婦幼公司、中馬公
    司、庚○○、乙○、辛○○、己○○等人（至案外人黃瑞珠
    於被告壬○○冒用其名義訂約前之85年8 月16日已死亡，有
    本院88年5 月24日88年度繼字第1 號通知在卷可憑，故被告
    壬○○上開冒名訂約之行為未生損害於黃瑞珠）。是堪認被
    告壬○○之自白與事實相符，本件事證已臻明確，被告壬○○犯行堪以認定，應予依法論科。
二、查被告壬○○行為後，如附表所示之法律均經修正，並均自
    95年7 月1 日起開始施行，又本次刑法修正之比較新舊法，
    應就罪刑有關之共犯、未遂犯、想像競合犯、牽連犯、連續
    犯、結合犯，以及累犯加重、自首減輕暨其他法定加減原因
    （如身分加減）與加減例等一切情形，綜其全部罪刑之結果
    而為比較，最高法院95年5 月23日第8 次刑事庭會議決議可
    資參照。則比較如附表所示新舊法後，均以舊法對被告壬○○較有利，綜合言之，新法（本院裁判時之法律）並無較有
    利於被告壬○○，依刑法第2 條第1 項前段之規定，自應適
    用行為時之法律以論處。是核被告壬○○所為，係犯修正前
    刑法第320 條第2 項竊佔罪，應依同條第1 項之規定處斷，
    及刑法第216 條、第210 條行使偽造私文書罪。被告壬○○
    偽刻「中馬企業股份有限公司」、「黃瑞珠」、「庚○○」
    、「婦幼實業股份有限公司」之印章各1 枚，係委由不知情
    之刻印店人員代刻，且其係委由不知情之共同被告丙○○將
    上開冒用「庚○○」名義簽訂之房屋租賃契約書交給證人己○○，以此方式行使該偽造私文書，已如前述，被告壬○○
    即為該部分犯行之間接正犯。又被告壬○○偽造「婦幼實業
    股份有限公司」、「中馬企業股份有限公司」、「黃瑞珠」
    印章、印文、「庚○○」印章、署名、印文之行為，均為其
    偽造私文書之預備或部分行為，不另論罪；而被告壬○○偽
    造私文書後復持以行使，偽造私文書之低度行為應為行使之
    高度行為所吸收，亦不另論罪。被告壬○○先後多次行使偽
    造私文書之犯行，時間緊接，方法相同，觸犯構成要件相同
    之罪名，顯係基於概括犯意為之，為連續犯，應依修正前刑
    法第56條規定論以一罪，並依法加重其刑。其所為竊佔犯行
    與連續行使偽造私文書犯行間，有方法目的之牽連關係，應
    從一重之連續行使偽造私文書罪論處。被告壬○○有如犯罪
    事實欄所示之論罪科刑前科，此有臺灣高等法院被告前案紀
    錄表1 份在卷可參，其於有期徒刑執行完畢後5 年內，再故
    意犯本件有期徒刑以上之罪，不論依行為時刑法第47條，或
    95年7 月1 日修正公布施行之刑法（即修正後刑法）第47條
    第1 項之規定，均構成累犯，對其而言並無有利或不利之情
    形，自不生新舊法比較之問題，應逕依修正前刑法第47條規
    定論以累犯而加重其刑，並依刑法第70條規定遞加之。爰審
    酌被告壬○○貪圖私利，竊佔他人之房屋，侵害他人財產權
    ，並冒用中馬公司、庚○○等人之名義出租房屋，偽造房屋
    租賃契約書並行使之，行為實有不當，惟犯後已坦承犯行，
    態度尚可，及其犯罪之目的、手段、所得利益、所生危害等
    一切情狀，量處如主文所示之刑，以資懲儆。
三、扣案由乙○、辛○○提出之房屋租賃契約書各1 份上甲方立
    書人（出租人）姓名欄、甲方立書人簽章欄內偽造之「黃瑞
    珠」印文共4 枚、「中馬企業股份有限公司」印文共2 枚、
    由己○○提出之房屋租賃契約書上出租人（立契約人甲方）
    簽章欄內偽造之「庚○○」署名、印文各1 枚，及偽造之「
    婦幼實業股份有限公司」、「中馬企業股份有限公司」、「
    黃瑞珠」、「庚○○」印章各1 枚，均係偽造之署名、印文
    或印章，不問屬於犯人與否，均應依刑法第219 條規定宣告
    沒收。由被告壬○○所持有，冒用中馬公司、黃瑞珠或庚○○名義簽訂之房屋租賃契約書共4 份、扣案之出租房屋用鑰
    匙26支、出租房屋紀錄本1 本、已出租住戶樓層地址價格表
    1 張、空白房屋租賃契約書2 本、存證信函5 張等物，均為
    被告壬○○所有，且供其犯本件竊佔、行使偽造私文書罪所
    用之物，業據其於本院訊問、審理時供述在卷（見本院95年
    1 月12日訊問筆錄、同年8 月9 日審判筆錄），應依刑法第
    38條第1 項第2 款規定宣告沒收。至被告壬○○冒名簽訂之
    前開4 份契約書上及存證信函4 張上，雖有偽造之「中馬企
    業股份有限公司」印文3 枚、「黃瑞珠」印文6 枚、「庚○○」署名、印文各1 枚及「婦幼實業股份有限公司」印文8
    枚，惟該等偽造印文、署名已包含於前開契約書、存證信函
    內一併沒收，不另依刑法第219 條規定重覆為沒收之諭知。
    又警方查獲本案時一併扣得之記事本、催討債務教戰手冊、
    員工簽到簿各1 本、帳冊3 本、債務人執行紀錄表1 張、空
    白委任合約書及和解書2 張、催討債務教戰書面資料5 張等
    物，均係被告壬○○經營合宏財務管理公司所用或他人寄放
    之物，與其本件犯行無關，此經被告壬○○於本院訊問時供
    述明確（見本院95年1 月12日訊問筆錄），公訴人亦未舉證
    證明上開扣案物與被告壬○○本件犯行有關，爰不予宣告沒
    收，附此敘明。
貳、被告丙○○部分：
一、公訴意旨略以：被告丙○○與壬○○共同基於意圖為自己不
    法利益之犯意聯絡，自93年6 、7 月間開始，竊佔系爭8 間
    房屋，並居住於其中1 間房屋（新光路62巷17號28樓之1）
    內。再由丙○○於電腦網站刊登房屋租賃廣告，並留下其所
    持用之行動電話號碼0000000000號對外聯絡。嗣於93年7 月
    中旬某日，丙○○將前開所竊佔位於新光路62巷12號29樓之
    2 之房屋，以月租9 千元價格出租予不知情之乙○，由壬○○負責偽造「中馬公司」及「黃瑞珠」之印章，在房屋租賃
    契約書上蓋用前開印章，與乙○簽訂房屋租賃契約，租賃期
    限自93年8 月12日起至94年2 月11日止，並收取租金9 千元
    、押金1 萬8 千元。丙○○復於同年8 月中旬某日，將前開
    所竊佔位於新光路62巷18號24樓之3 之房屋，以月租1 萬元
    價格出租予不知情之辛○○，並由壬○○行使偽造之上開印
    章，與辛○○簽妥房屋租賃契約書，租賃期限自93年9 月1
    日起至94年3 月1 日止，收取租金3 萬元、押金2 萬元。丙○○又於同年8 月中旬某日，將位於新光路62巷12號7 樓之
    3 之房屋，以月租7 千元價格出租予不知情之己○○、戊○○2 人，丙○○並與壬○○共同偽刻「婦幼公司董事庚○○
    」印章，以「庚○○」之名義，與己○○、戊○○簽署房屋
    租賃契約書，約定租賃期限自93年8 月10日起至94年2 月10
    日止，向己○○等2 人收取租金2 萬1 千元、押金1 萬4 千
    元，足以生損害於中馬公司、婦幼公司負責人丁○○、董事
    庚○○與乙○、辛○○、戊○○等人。因認被告丙○○涉犯
    刑法第320 條第2 項竊佔罪及同法第216 條、第210 條行使
    偽造私文書罪嫌。
二、按犯罪事實應依證據認定之，無證據不得認定犯罪事實；不
    能證明被告犯罪者，應諭知無罪之判決，刑事訴訟法第154
    條第2 項、第301 條第1 項前段分別定有明文。而事實之認
    定，應憑證據，如未能發現相當證據，或證據不足以證明，
    自不能以推測或擬制之方法，以為裁判基礎，最高法院40年
    台上字第86號判例意旨足資參照。又依刑事訴訟法第161 條
    第1 項之規定：檢察官就被告犯罪事實，應負舉證責任，並
    指出證明之方法。因此，檢察官對於起訴之犯罪事實，應負
    提出證據及說服之實質舉證責任。倘其所提出之證據，不足
    為被告有罪之積極證明，或其指出證明之方法，無從說服法
    院以形成被告有罪之心證，基於無罪推定之原則，自應為被
    告無罪判決之諭知，亦有最高法院92年台上字第128 號判例
    要旨足參。且刑事訴訟上證明之資料，無論其為直接證據或
    間接證據，均須達於通常一般人均不致於有所懷疑，而得確
    信其為真實之程度，始得據為有罪之認定，若其關於被告是
    否犯罪之證明未能達此程度，而有合理性懷疑之存在，致使
    無從形成有罪之確信，根據「罪證有疑，利於被告」之證據
    法則，即不得遽為不利被告之認定，此觀諸最高法院76年台
    上字第4986號判例意旨亦甚明顯。
三、本件公訴人認被告丙○○涉犯竊佔、行使偽造私文書等犯行
    ，無非係以：告訴人甲○○之指訴；證人乙○、己○○
    、戊○○、辛○○證述有承租上開房屋之事實；卷附委任
    授權書、聲明書、85年遺產稅繳款書、婦幼公司董事名冊、
    本院通知書、營利事業登記證、公司執照、建物所有權狀等
    件，資為論罪依據。
四、訊據被告丙○○固坦承曾受共同被告壬○○之委任，代為處
    理諾貝爾大廈房屋出租事宜，並曾於電腦網站刊登房屋出租
    廣告、帶乙○、己○○、辛○○看房子、與證人己○○簽約
    等事實，惟矢口否認有何竊佔、行使偽造私文書之犯行，辯
    稱：伊與壬○○是大學同學，壬○○邀伊來打工，工作內容
    是帶承租人看房子，伊就來打工，壬○○說他是受人委託管
    理那些房子，伊不知道壬○○無權出租系爭房屋等語。經查
    ：
  (一)被告丙○○曾於電腦網站刊登前開諾貝爾大廈房屋出租廣告
    ，並在案外人乙○、己○○、辛○○看到廣告而與其聯絡後
    ，帶乙○等3 人看房子、與證人己○○簽訂房屋租賃契約，
    且曾向乙○、己○○收取房屋租金、押金等事實，業據其自
    承在卷，復經證人乙○、己○○、戊○○、辛○○於檢察事
    務官詢問、本院審理時證述明確，亦有房屋租賃契約書3 份
    扣案可稽，堪認屬實。
  (二)被告丙○○辯稱：伊是受壬○○之委託幫忙出租房子，壬○○說他是受人委託管理那些房子，伊不知道壬○○無權出租
    那些房子等語，核與證人即共同被告壬○○於本院審理時具
    結證稱：伊和丙○○是高雄師範大學數學系夜間部同班同學
    ，曾於93年7 月間，找丙○○來打工，請她幫忙登房屋出租
    廣告，若有人要看房子，就請她幫忙帶人去看，伊沒有清楚
    告訴她出租的房子是如何來的，只說自己是受人委託代為出
    租那些房子，中馬公司、婦幼公司、黃瑞珠、庚○○的印章
    都是伊自己去大寮委託刻印店刻的，沒有請丙○○去刻，租
    賃契約書上的出租人簽名、印文也是伊自己簽、蓋完後，再
    交給丙○○讓她拿去給承租人，丙○○收來的租金、押金都
    交給伊，丙○○在處理和乙○之間的租賃契約時，甲○○曾
    向丙○○說過「你們（指被告2 人）是無權使用房屋」，丙○○就來問伊，伊還是照之前的說詞回答，沒有和她說實話
    等語（見本院95年6 月8 日審判筆錄）相符，而證人即告訴
    人甲○○亦於本院審理時證述：伊在93年11月4 日前半個月
    或20天左右，發現被告壬○○、丙○○有佔用系爭房屋之情
    形後，曾與朋友一起向丙○○表示過上開房屋是由伊受託代
    為管理，當時是口頭上向丙○○說，沒有提出證據證明伊有
    管理權，丙○○回答她要問她男朋友壬○○，伊只向丙○○
    說過這1 次等語（見本院95年8 月9 日審判筆錄），足認被
    告丙○○所辯共同被告壬○○係向其表示受託管理系爭房屋
    ，並委託其代為處理房屋出租事宜，伊不知道壬○○無權管
    理上開房屋等語，尚堪採信。
  (三)公訴人固主張被告壬○○自稱答應給被告丙○○之打工酬勞
    高達每月2 萬元，而被告丙○○沒有固定之上班時間、地點
    ，負責出租之房屋只有4 、5 戶，工作內容僅須配合有意承
    租之人看房屋，薪水與打工內容顯然不對稱，且被告2 人共
    同居住在高雄市○○區○○路62巷17號28樓之1 房屋內，被
    告壬○○未向被告丙○○收取租金，亦未簽定書面租約，可
    見被告丙○○自始明知上開房屋係被告壬○○所竊佔，才不
    必付租金，故被告丙○○協助配合被告壬○○出租上開房屋
    並行使被告壬○○所製作之不實租約，應構成竊佔及行使偽
    造私文書罪云云。惟證人壬○○已於本院審理時證稱：伊找
    丙○○來打工，雖然有答應付酬勞，但是當時想說要拖延付
    款給她，沒打算實際上付款，也沒有給過她酬勞等語（見本
    院95年6 月8 日審判筆錄），被告丙○○亦於警詢時供稱未
    曾拿到打工酬勞等語（見警卷第8 頁反面），足認被告壬○○於答應給被告丙○○處理房屋出租事宜之酬勞時，僅係隨
    便應允，不一定曾詳細考量過其工作內容究竟值多少酬勞，
    況若被告丙○○主觀上已相信被告壬○○確有管理、出租系
    爭房屋之權限，則被告壬○○是否向其收取使用（居住）前
    開新光路62巷17號28樓之1 房屋之租金、有無簽訂書面租賃
    契約、收取多少租金，及約定打工酬勞多少等事，對被告丙○○而言，均屬被告壬○○可自行與其約定之事，至於被告
    壬○○與系爭房屋所有權人間要如何處理、負擔因此可能造
    成之損失，則屬被告壬○○與上開房屋所有權人間之事，應
    由被告壬○○自行處理，與其無涉，故實難認定被告丙○○
    有明知被告壬○○係無權管理、出租系爭房屋之情形，而公
    訴人復未提出其他積極證據證明被告丙○○在居住於前開新
    光路62巷17號28樓之1 房屋內，並代被告壬○○處理系爭房
    屋出租事宜前，已明知被告壬○○無權管理系爭房屋，或前
    開房屋租賃契約書上出租人之署名、印文均為被告壬○○所
    偽造等事，公訴人上開主張尚不足採。
  (四)又證人乙○、己○○、戊○○、辛○○於警詢、檢察事務官
    詢問或本院審理時所為關於承租上開房屋過程之證述，及卷
    附委任授權書、聲明書、85年遺產稅繳款書、婦幼公司董事
    名冊、本院通知書、營利事業登記證、公司執照、建物所有
    權狀等件，均僅能證明被告壬○○無權管理、出租系爭房屋
    ，及被告丙○○曾代為處理出租房屋事宜，尚難憑以認定被
    告丙○○明知其與被告壬○○無權管理、出租系爭房屋，上
    開房屋租賃契約書上出租人之署名、印文均為被告壬○○偽
    造，仍居住於其中新光路62巷17號28樓之1 房屋內，並代被
    告壬○○處理上開房屋出租事宜、行使前開租賃契約書之事
    實，故上開證據不足據為對被告丙○○不利之認定。
五、綜上所述，被告丙○○係因相信友人壬○○所稱係受人委託
    管理、出租系爭房屋等語，認為被告壬○○確實有權管理、
    出租上開房屋，始居住於其中新光路62巷17號28樓之1 房屋
    內，並代被告壬○○處理上開房屋出租事宜，難認其有竊佔
    、行使偽造私文書之犯意，縱使被告丙○○確有使用上開房
    屋、代為處理出租事宜等行為，仍不得論以竊佔、行使偽造
    私文書之罪責。本件公訴人所提出之證據，尚未達於通常一
    般人均不致於有所懷疑，而得確信被告丙○○確有竊佔、行
    使偽造私文書犯行之程度，本院自無從形成被告丙○○有罪
    之確信，此外，復查無其他積極證據足資認定被告丙○○確
    有公訴人所指之上揭犯行，既不能證明其犯罪，揆諸前開法
    條之規定，依法自應為被告丙○○無罪之諭知。
據上論斷，應依刑事訴訟法第299 條第1 項前段、第301 條第1
項前段，刑法第2 條第1 項前段、第216 條、第210 條、第219
條、第38條第1 項第2 款，修正前刑法第56條、第320 條第2 項
、第1 項、第55條、第47條，罰金罰鍰提高標準條例第1 條前段
，判決如主文。
本案經檢察官陳俊秀到庭執行職務。
中    華    民    國    95    年    8     月    23    日
                刑事第五庭    審判長法  官  李嘉興
                                    法  官  陳君杰
                                    法  官  楊筑婷
以上正本證明與原本無異。
如不服本判決，應於收受送達後10日內向本院提出上訴書狀。
中    華    民    國    95    年    8     月    24    日
                                    書記官  林靜慧
附錄本案論罪科刑法條
中華民國刑法第216條
行使第210 條至第215 條之文書者，依偽造、變造文書或登載不
實事項或使登載不實事項之規定處斷。
中華民國刑法第210條
偽造、變造私文書，足以生損害於公眾或他人者，處5 年以下有
期徒刑。
修正前中華民國刑法第320條
意圖為自己或第三人不法之所有，而竊取他人之動產者，為竊盜
罪，處5 年以下有期徒刑、拘役或5 百元以下罰金。
意圖為自己或第三人不法之利益，而竊佔他人之不動產者，依前
項之規定處斷。
前二項之未遂犯罰之。
附表：刑法修正前後之比較
┌────┬───────┬───────┬────────────┬────┬────┐
│刑法條號│舊法規定（修正│新法規定（修正│        比較理由        │比較依據│比較結果│
│        │前刑法）      │後刑法）      │                        │        │何者對行│
│        │              │              │                        │        │為人有利│
├────┼───────┼───────┼────────────┼────┼────┤
│第320 條│該罪法定刑為「│該罪法定刑為「│新法罰金數額下限、計算額│刑法第2 │舊法    │
│第2 項（│5 年以下有期徒│5 年以下有期徒│度均較舊法增加，比較言之│條第1 項│        │
│依同條第│刑、拘役或5 百│刑、拘役或新臺│，以舊法對被告壬○○有利│前段    │        │
│1 項規定│元以下罰金」，│幣1 萬5 千元以│。                      │        │        │
│處斷）、│罰金數額下限為│下罰金」，罰金│                        │        │        │
│第33條第│1 元以上（罰金│數額下限為新臺│                        │        │        │
│5 款    │罰鍰提高標準條│幣1 千元以上，│                        │        │        │
│        │例第1 條前段規│並以百元計算之│                        │        │        │
│        │定：依法律應處│。            │                        │        │        │
│        │罰金、罰鍰者，│              │                        │        │        │
│        │就其原定數額得│              │                        │        │        │
│        │提高為2 倍至10│              │                        │        │        │
│        │倍）。        │              │                        │        │        │
├────┼───────┼───────┼────────────┼────┼────┤
│第56條  │連續數行為而犯│刪除          │本件被告壬○○所犯3 次行│刑法第2 │舊法    │
│        │同一罪名者，以│              │使偽造私文書犯行，如依舊│條第1 項│        │
│        │一罪論。但得加│              │法連續犯規定，係以一罪論│前段    │        │
│        │重其刑至二分之│              │，得加重其刑至二分之一，│        │        │
│        │一。          │              │如依新法，因連續犯規定已│        │        │
│        │              │              │刪除，應將其上開3 次犯行│        │        │
│        │              │              │分論併罰，合併計算其法定│        │        │
│        │              │              │最高本刑為有期徒刑15年，│        │        │
│        │              │              │較舊法規定為重，比較言之│        │        │
│        │              │              │，以舊法對被告壬○○有利│        │        │
│        │              │              │。                      │        │        │
├────┼───────┼───────┼────────────┼────┼────┤
│第55條後│犯一罪而其方法│刪除          │鑑於牽連犯之實質根據難有│刑法第2 │舊法    │
│段      │或結果之行為犯│              │合理說明，且其存在亦有擴│條第1 項│        │
│        │他罪名者，從一│              │大既判力範圍，有鼓勵犯罪│前段    │        │
│        │重處斷。      │              │之嫌，而予刪除，其後在適│        │        │
│        │              │              │用上得視其具體情形，分別│        │        │
│        │              │              │論以想像競合犯或數罪併罰│        │        │
│        │              │              │予以處斷。本件被告壬○○│        │        │
│        │              │              │上開竊佔、行使偽造私文書│        │        │
│        │              │              │之犯行，依舊法規定為牽連│        │        │
│        │              │              │犯，為裁判上一罪，從一重│        │        │
│        │              │              │處斷，如依新法，因牽連犯│        │        │
│        │              │              │規定已刪除，其上開2 項犯│        │        │
│        │              │              │行應數罪併罰，比較言之，│        │        │
│        │              │              │以舊法對被告壬○○有利。│        │        │
└────┴───────┴───────┴────────────┴────┴────┘


司法院資訊處製作；財團法人民間司法改革基金會備份。
